【裁判字號】    89,易,4596
【裁判日期】    900213
【裁判案由】    妨害公務
【裁判全文】
臺灣板橋地方法院刑事判決                        八十九年度易字第四五九六號
    公  訴  人  臺灣板橋地方法院檢察署檢察官
    被      告  丙○○
右列被告因妨害公務等案件，經檢察官提起公訴〔八十九年度偵字第一八四二九號〕
，本院判決如左：
    主  文
丙○○對於公務員依法執行職務時，當場侮辱，累犯，處拘役貳拾日，如易科罰金以
參佰元折算壹日。
丙○○被訴以強暴方法妨害公務執行部份，無罪。
    事  實
壹、丙○○於民國〔下同〕八十八年間，因搶奪案件，經臺灣臺東地方法院判處有期
    徒刑壹年，確定後入監服刑，嗣於八十九年一月八日執行完畢出監。未見悛悔，
    於八十九年九月二十六日下午六時二十分許，在台北縣蘆洲市○○路一八五巷二
    十五弄二十一號三樓，因吸食強力膠〔未達精神耗弱之境〕，而與其父戊○○生
    爭執，戊○○乃報警處理，台北縣警察局蘆洲分局員警乙○○及甲○○，經通報
    至上址處理時，丙○○竟向依法執行公務之警員乙○○、甲○○辱罵三字經「幹
    Ｘ娘」，當場污辱執行職務之員警。
貳、案經臺北縣警察局蘆洲分局報告臺灣板橋地方法院檢察署檢察官偵查起訴。
    理  由
壹、右揭事實，業據被告丙○○於本院審理時坦承不諱。查被告坦承：「有〔罵承辦
    員警「幹伊娘」〕」〔參見本院八十九年十二月二十七日訊問筆錄〕，與〔一〕
    證人即承辦員警乙○○於本院結證稱：「〔案發時〕當時我去敲門時，我問發生
    何事？要被告到客廳坐，但被告手拿強力膠，並出口罵我們幹你娘。我有拿警械
    出來保護自己，被告一直罵，.... 」〔參見本院九十年二月五日審判筆錄〕。
    〔二〕證人即承辦員警甲○○於本院結證稱：「案發當天我是有去現場處理，我
    問被告的爸〔爸〕發生何事，被告的爸爸說被告吸膠鬧事，我問被告，被告說吸
    膠有何事，被告有罵我們幹你娘。.... 」〔參見本院九十年二月五日審判筆錄
    〕。〔三〕證人即被告之父戊○○證稱：「我兒子〔指被告〕吸膠鬧事，我問我
    兒子說我要請警察，我兒子說沒有關係。警察來時，我兒子說吸膠有何關係。並
    且不出來，警察叫他〔被告〕出來，他〔被告〕就罵三字經，我就打我兒子，我
    兒子有流血。」〔參見本院九十年二月五日審判筆錄〕等情，互核相符，堪認被
    告確有右開犯行。又被告另稱案發之際因施用強力膠，致「神智不清」〔參見偵
    卷第十四頁反面，本院九十年二月五日審判筆錄同旨〕云云，惟綜合卷內全部事
    證，不足以認被告於其時已達精神耗弱之境，未便遽為有利於被告之認定。本件
    事證明確，被告之右開犯行，堪予認定。
貳、核被告所為，係犯刑法第一百四十條第一項之侮辱公務員罪。被告於八十八年間
    ，因搶奪案件，經臺灣臺東地方法院判處有期徒刑壹年，確定後入監服刑，嗣於
    八十九年一月八日執行完畢出監，有臺灣高等法院檢察署刑案紀錄簡覆表足佐，
    伍年之內，再犯有期徒刑以上之本罪，為累犯，依法加重其刑。爰審酌被告犯罪
    之手段及犯罪後態度等一切情狀，量處如主文所示之刑，並諭知易科罰金之折算
    標準。查被告行為後，刑法第四十一條業於九十年一月十日修正公布同日施行，
    同年月十二日生效，原條文修正為第四十一條第一項，並將得易科罰金之罪，從
    「犯最重本刑為三年以下有期徒刑以下之刑之罪」，修正為「犯最重本刑為五年
    以下有期徒刑以下之刑之罪」暨『增訂』「但確因不執行所宣告之刑，難收矯正
    之效，或難以維持法秩序者，不在此限。」，查被告所犯係法定刑「最重本刑三
    年以下有期徒刑以下之刑之罪」，而受陸個月以下有期徒刑之宣告，以舊法『無
    』上項但書規定，依舊法即應諭知易科罰金之折算標準，比較新舊法，以舊法有
    利於犯法定刑「最重本刑三年以下有期徒刑以下之刑之罪而受陸個月以下有期徒
    刑宣告」之被告，即應適用修正前刑法第四十一條。
參、公訴意旨另以：被告丙○○於事實欄所示時、地，基於以『強暴』方式妨害公務
    之犯意，持客廳之椅子『襲擊』執行公務之員警乙○○、甲○○，而對於執行職
    務之員警施『強暴』行為，因認被告另涉刑法第一百三十五條第一項之以強暴方
    法妨害公務執行罪嫌。訊據被告丙○○，供稱：「... 我沒有攻擊警察，... 」
    〔參見本院九十年二月八日審判筆錄〕、「...我是有拿椅子要攻擊警察...」〔
    參見本院九十年二月五日審判筆錄〕等。
    一、按刑法第一百三十五條並無處罰未遂或預備犯之明文，行為人之行為是否已
        達既遂之境，端賴證據以明之。
    二、查證人即承辦員警乙○○到庭結證稱：「... 當時被告有用手要攻擊的狀況
        ，也有拿起椅子，但被我用手撥開他。」，證人即承辦員警甲○○結證稱：
        「〔被告〕也有拿椅子起來，但『沒有丟出去』，... 」，證人戊○○證稱
        ：「〔被告〕有拿起〔椅子〕，但沒有攻擊。」，證人即被告之母親丁○○
        證稱：「〔被告〕... 心理不舒服，所以才拿起椅子，想丟出去，但沒有丟
        出去，... 」〔均參見本院九十年二月五日審判筆錄〕，所證情節，關於被
        告僅拿起椅子，未攻擊承辦員警、未將椅子丟出去一節，互核均相符，難遽
        認被告「持客廳之椅子『襲擊』執行公務之員警乙○○、甲○○」。
    三、此外，復查無其他積極確切之事證，足認被告涉此部份犯嫌，當屬不能證明
        其此部份犯罪，爰依法為無罪之諭知。
據上論斷，應依刑事訴訟法第二百九十九第一項前段、第三百零一條第一項，刑法刑
法第二條第一項但書、第一百四十條第一項、第四十七條、修正前刑法第四十一條、
，罰金罰鍰提高標準條例第一條前段、第二條，判決如主文。
本案經檢察官余若凡到庭執行職務。
中      華      民      國      九十      年      二      月    十三    日
                                  臺灣板橋地方法院刑事第五庭
                                          法  官
右正本證明與原本無異。
如不服本判決，應於判決送達後十日內，向本院提出上訴狀。
                                          書記官
中      華      民      國      九十      年      二      月    十三    日
刑法第一百四十條：
於公務員依法執行職務時，當場侮辱，或對於其依法執行之職務公然侮辱者，處六月
以下有期徒刑、拘役或一百元以下罰金。
對於公署公然侮辱者亦同。


司法院資訊處製作；財團法人民間司法改革基金會備份。
